臺灣南投地方法院民事裁定
110年度埔簡字第14號
原      告  徐介文  
訴訟代理人  張藝騰律師
原告與被告楊辰偟等間代位請求分割遺產事件，裁定如下：
    主  文
原告應於本裁定送達翌日起七日內，向本院聲請閱卷，補正下列
事項：
一、查報被告甲○○之繼承人有無辦理拋棄繼承或限定繼承，若有
    ，提供最新之除戶謄本、繼承系統表、全體繼承人最新戶籍
    謄本（記事欄勿省略），並更正當事人及聲明。逾期未補正
    本項內容，即依民事訴訟法第436條第2項及第249條第2項第
    1款規定，判決駁回原告之訴。
二、確認欲主張代位請求分割遺產之標的範圍並更正聲明。逾期
    未補正本項內容，即依民事訴訟法第436條第2項及第249條
    第2項第2款規定，判決駁回原告之訴。
    理  由
一、按所謂「當事人適格」，係指具體訴訟可為當事人之資格，
    得受本案之判決而言。此種資格，稱為訴訟實施權或訴訟行
    為權。判斷當事人是否適格，應就該具體之訴訟，依當事人
    與特定訴訟標的之法律關係定之，且當事人適格為訴權存在
    之要件，屬法院應依職權調查之事項（最高法院95年度台抗
    字第78號裁定、96年度台上字第1780號判決意旨參照）。又
    繼承人有數人時，在分割遺產前，各繼承人對於遺產全部為
    公同共有，為民法第1151條所明定。再遺產之分割，係以消
    滅遺產公同共有關係為目的，須共同繼承人全體始得為之，
    故請求分割遺產之訴，原告須以共同繼承人全體為被告起訴
    ，始為當事人適格。再按民法第242條所規定之代位權，僅
    係債權人為保全其債權而以自己名義行使債務人之權利，尚
    不能因債權人代位行使債務人之共有物分割請求權，而使其
    當事人適格發生改變（最高法院105年度台上字第2075號判
    決意旨參照）。
二、按民法第1164條所定之遺產分割，係以遺產為一體，整個的
    為分割，而非以遺產中各個財產之分割為對象，亦即遺產分
    割之目的在遺產公同共有關係全部之廢止，而非各個財產公
    同共有關係之消滅。原告既依民法第1164條規定訴請分割遺
    產，除非依民法第828條、第829條規定，經全體公同共有人
    同意，僅就特定財產為分割，否則依法應以全部遺產為分割
    對象」、「請求分割遺產，應以全部遺產為整體分割，不得
    以遺產中之各個財產為分割之對象」（最高法院88年度台上
    字第2837號、87年度台上字第1482號判決要旨參照）。
三、復按原告之訴，有當事人不適格或依其所訴之事實，在法律
    上顯無理由者，法院得不經言詞辯論，逕以判決駁回之。但
    其情形可以補正者，審判長應定期間先命補正，分別於民事
    訴訟法第249條第2項第1、2款定有明文，且前揭規定於簡易
    訴訟程序亦有適用，此觀同法第436條第2項自明。
四、查原告於民國109年11月18日起訴後，被告甲○○於110年1月5
    日死亡，訴外人即被告甲○○之第一順位繼承人王楊素滿、王
    智豪、王柏凱聲請拋棄繼承，經臺灣高雄少年及家事法院於
    110年1月29日准予備查，是被告甲○○之第二順位繼承人有無
    辦理拋棄繼承或限定繼承，有待明暸，以確認共同繼承人全
    體均為被告。又經本院分別於109年11月24日、110年1月25
    日分別向財政部中區國稅局埔里稽徵所、南投縣埔里地政事
    務所調取被繼承人楊順鐘、楊水來之財產明細表、遺產分割
    登記之相關資料後（本院卷一第137頁、卷二第7頁），原告
    至今仍未將全部之遺產分割標的列為本件訴訟欲聲明代位請
    求分割遺產之標的（本院卷二第403頁）。爰限原告應於主
    文所定期限，補正如主文第一、二項所示之內容，倘逾期未
    補正第一項所示之內容，即依民事訴訟法第436條第2項及第
    249條第2項第1款規定，以當事人不適格為由，逕以判決駁
    回原告之訴；逾期未補正主文第二項所示之內容，即依同法
    第436條第2項及第249條第2項第2款規定，以「原告所訴之
    事實，在法律上顯無理由」為由，逕以判決駁回原告之訴。
五、依民事訴訟法第436條第2項、第249條第2項第1款、第2款，
    裁定如主文。
中　　華　　民　　國　　110 　年　　9 　　月　　15　　日
                  埔里簡易庭  法  官  鄭煜霖
以上為正本係照原本作成。
中　　華　　民　　國　　110 　年　　9 　　月　　15　　日
      　　　　　　　　　　　　書記官  洪妍汝